臺灣臺北地方法院民事判決　　　　　　　　　　　　九十三年度訴字第一五四一號
　　原　　　告　鋼龍實業股份有限公司
　　法定代理人　甲○
　　訴訟代理人　邱雅文律師
　　訴訟代理人　葉張基律師
　　訴訟代理人　簡珮如律師
　　被　　　告　中央租賃股份有限公司
　　法定代理人　乙○○
當事人間返還保證金等事件，本院於民國九十三年七月五日言詞辯論終結，判決如下
：
    主  文
被告應給付原告新台幣壹佰玖拾萬捌仟肆佰伍拾壹元，暨其中新台幣柒拾捌萬陸仟柒
佰壹拾陸元部分自民國九十二年十月二十八日起，其中新台幣參拾玖萬肆仟陸佰陸拾
柒元部分自民國九十二年十二月二十九日，其中新台幣參拾玖萬肆仟零貳拾參元部分
自民國九十三年一月五日起，另新台幣貳拾捌萬玖仟參佰參拾元部分自民國九十三年
二月二十六日起，均至清償日止，按年利率百分之五計算之利息。
訴訟費用由被告負擔。
本判決於原告以新台幣陸拾肆萬元為被告供擔保後，得假執行。
    事  實
    事實及理由
一、本件被告，未於言詞辯論期日到場，核無民事訴訟法第三百八十六條各款所列情
    形，爰依原告之聲請，由其一造辯論而為判決。
二、原告主張：其為購買營業及生產上所需之物料及設備，於民國（下同）九十一年
    十一月八日與被告公司簽訂分期付款買賣契約書，雙方約定原告於九十四年三月
    三十日前，在新台幣（以下同）三千萬元之範圍內，得以分期付款之方式向被告
    購買所需之物料及設備，惟所購買之標的物品名、種類、數量、價格需事先經被
    告核可。原告於系爭買賣契約生效後，即先後向被告下了數次訂單，嗣後並依被
    告之指示，就各筆貨款分別以簽發分期票之方式為給付，而各筆貨款之履約保證
    金則以銀行匯款之方式交付予被告。依系爭買賣契約第十四條約定，於各筆貨款
    最後一期之分期兌現後，被告應返還該筆履約保證金並加計年利率百分之三之利
    息予原告。原告於最後一期之分期票兌現後，即請求被告返還履約保證金暨所約
    定之利息，並於九十二年十二月十二日以台北郵局五十一支局第六七二號存證信
    函就部分請支為催告，惟始終未獲任何回應。依系爭分期付款買賣契約書第一條
    第一項約定：「乙方向甲方所購買標的物其品名、種類、數量價格須經甲方核可
    ，同時依付款日期、金額簽發期票於申請日一次全部交付予甲方，由甲方於到期
    時提示取款。」同契約書第十四條約定：「其他條款：乙方提供銷貨成本一成予
    甲方作為本案之履約保證金，於最後一期分期票兌現後，甲方加計年息三％退還
    乙方。」又民法第二百二十九條第一項規定：「給付有確定期限者，債務人自期
    限屆滿時起，負遲延責任。」同法第二百三十一條第一項規定：「債務人遲延者
    ，債權人得請求其賠償因遲延而生之損害。」同法第二百三十三條第一項本文規
    定：「遲延之債務，以支付金錢為標的者，債權人得請求依法定利率計算之利息
    。」查原告歷次向被告訂貨，經雙方合意，就各筆貨款所簽發之分期票據及所交
    付之履約保證金，依被告指示匯入其帳戶（銀行：泛亞銀行台北分行、戶名：中
    央租賃股份有限公司、帳號：000000000000）。相關事實如下：
（一）關於第一筆訂單部分，被告應給付原告八十萬四千五百六十三元，暨其中七十
      八萬六千七百一十六元自九十二年十月二十八日起至清償日止，按年利率百分
      之五計算之遲延利息：
      按雙方約定，第一筆訂單之貨款金額為八百零六萬四千九百四十二元，分六期
      付款。查原告於九十二年五月二日開立六張甲存本票作為本批貨物之價款，並
      於當日即交付予被告，且嗣後原告所開立之票據均如期兌現。又依被告指示，
      原告於九十二年一月二十四日匯入八十九萬二千六百六十四元至被告帳戶，同
      年五月二日再匯入三十七萬九千九百零五元，前後兩筆匯款金額共計一百二十
      七萬二千五百六十九元，其中七十八萬六千七百一十六元經雙方約定為履約保
      證金。依系爭買賣契約第十四條約定，被告應於最後一期分期票於九十二年十
      月二十七日兌現後，立即返還原告之履約保證金七十八萬六千七百一十六元並
      給付約定利息一萬七千八百四十七元（自九十二年一月二十五日起至九十二年
      十月二十七日止，按年利率百分之三計算之利息），共計八十萬四千五百六十
      三元。被告於約定期限屆至後仍未返還前開金額，應負民法第二百二十九條第
      一項、第二百三十一條第一項及第二百三十三條第一項本文所規定之給付遲延
      責任。據此，被告應給付原告八十萬四千五百六十三元，暨其中七十八萬六千
      七百一十六元部分自九十二年十月二十八日起至清償日止，按年利率百分之五
      計算之遲延利息。
（二）關於第二筆訂單部分，被告應給付原告四十萬四千一百零七元，暨其中三十九
      萬四千六百六十七元部分自九十二年十二月二十九日起至清償日止，按年利率
      百分之五計算之遲延利息：
      按雙方約定，第二筆訂單之貨款金額為四百零四萬五千八百九十六元，分六期
      付款。查原告於九十二年七月二日開立六張甲存本票作為本批貨物之價款，並
      於當日即交付予被告，且嗣後原告所開立之票據均如期兌現。又依被告指示，
      原告於九十二年三月十日匯入九十萬八千八百二十元至被告帳戶，其中四十五
      萬一千一百一十三元係用以支付本次貨款之履約保證金及手續費，同年七月二
      日再匯入十八萬七千二百八十九元，因此關於本次貨款之匯款金額為四十五萬
      一千一百一十三元加上十八萬七千二百八十九元，共計六十三萬八千四百零二
      元，其中三十九萬四千六百六十七元經雙方約定為履約保證金。依系爭買賣契
      約第十四條約定，被告應於最後一期分期票於九十二年十二月二十六日兌現後
      ，立即返還原告之履約保證金三十九萬四千六百六十七元並給付約定利息九千
      四百四十元，共計四十萬四千一百零七元。被告於約定期限屆至後仍未返還前
      開金額，應負民法第二百二十九條第一項、第二百三十一條第一項及第二百三
      十三條第一項本文所規定之給付遲延責任。據此，被告應給付原告四十萬四千
      一百零七元，暨其中三十九萬四千六百六十七元部分自九十二年十二月二十九
      日清償日止，按年利率百分之五計算之遲延利息。
（三）關於第三筆訂單部分，被告應給付原告四十萬三千六百七十四元，暨其中三十
      九萬四千零二十三元自九十三年一月五日起至清償日止，按年利率百分之五計
      算之遲延利息：
      按雙方約定，第三筆訂單之貨款金額為四百零三萬九千二百九十六元，分六期
      付款。查原告於九十二年七月九日開立六張甲存本票作為本批貨物之價款，並
      於當日即交付予被告，且嗣後原告所開立之票據均如期兌現。又依被告指示，
      原告於九十二年三月十日匯入九十萬八千八百二十元至被告帳戶，其中四十五
      萬七千七百零七元係用以支付本次貨款之履約保證金及手續費，同年七月九日
      再匯入十七萬九千六百五十三元，因此關於本資貨款之匯款金額為四十五萬七
      千七百零七元加上十七萬九千六百五十三元，共計六十三七千三百六十元，其
      中三十九萬四千零二十三元經雙方約定為履約保證金。依系爭買賣契約第十四
      條約定，被告應於最後一期分期票於九十三年一月二日兌現後，立即返還原告
      之履約保證金三十九萬四千零二十三元並給付約定利息九千六百五十一元，共
      計四十萬三千六百七十四元。被告於約定期限屆至後仍未返還前開金額，應負
      民法第二百二十九條第一項、第二百三十一條第一項、第二百三十三條第一項
      本文所規定之給付遲責任。據此，被告應給付原告四十萬三千六百七十四元暨
      其中三十九萬四千零二十三元自九十三年一月五日起至清償日止，按年利率百
      分之五計算之遲延利息。
（四）關於第四筆訂單部分，被告應給付原告二十九萬六千一百零七元，暨其中二十
      八萬九千三百三十元部分自九十三年二月二十六日起至清償日止，按年利率百
      分之五計算之遲延利息：
      按雙方約定，第四筆訂單之貨款金額為二百九十六萬六千零三十四元，分六期
      付款。查原告於九十二年九月一日開立了六張甲存本票作為本批貨物之價款，
      並於翌日交付予被告，且嗣後原告所開立之票據均如期兌現。依被告指示，原
      告於九十二年五月十六日匯入三十三萬千二百七十三元至被告帳戶，同年九月
      一日再入十三萬二千九百零一元，前後兩筆匯款金額共計四十七萬零一百七十
      四元，其中二十八萬九千三百三十元經雙方約定為履約保證金。依系爭買賣契
      約第十四條約定，被告應於最後一期分期票於九十三年二月二十五日兌現後，
      立即返還原告之履約保證金二十八萬九千三百三十元並給付約定利息六千七百
      七十七元，共計二十九萬六千一百零七元。被告於約定期限屆至後仍返還前開
      金額，應負民法第二百二十九條第一項、第二百三十一條第一項及第二百三十
      三條第一項本文所規定之給付遲延責任。據此，被告應給付原告二十九萬六千
      一百零七元，暨其中二十八萬九千三百三十元部分自九十三年二月二十六日起
      至清償日止，按年利率百分之五計算之遲延利息。
（五）如上所述，就系爭買賣契約各筆訂單之貨款，原告已依約分別以開立分期票據
      之方式支付予被告，前開票據並均已兌現。依系爭買賣契約第十四條約定，被
      告應返還原告各筆貨款之履約保證金並給付所約定之利息，爰依約提起本訴，
      請求判決如主文所示。並聲明：（一）被告應給付原告一百九十萬八千四百五
      十一元，暨其中七十八萬六千七百一十六元部分自九十二年十月二十八日起至
      清償日止；其中四十萬四千一百零七元部分自九十二年十二月二十九日起至清
      償日止；其中三十九萬四千零二十三部分暨自九十三年一月五日起至清償日止
      ；其中二十八萬九千三百三十部分自九十三年二月二十六日起至清償日止，按
      年利率百分之五計算之遲延利息。（二）願供擔保，請准宣告假執行。
三、原告主張之事實，已據其提出與所述相符之分期付款買賣契約書、存證信函、匯
    款通知書、本票、綜合對帳單、匯款申請書暨委託書、匯款通知（均影本）等件
    為證，應可採信。
四、從而，原告據以提起本訴，請求被告給付如主文示之金額及利息，即無不合，應
    予准許。
五、假執行之宣告：
    原告陳明願供擔保，聲請宣告假執行，核無不合，爰酌定相當擔保金額准許之。
六、結論：原告之訴為有理由，依民事訴訟法第三百八十五條第一項前段、第七十八
    條、第三百九十條第二項，判決如主文。
中　　　華　　　民　　　國　　九十三　　年　　　七　　　月　　 十二 　　日
                              民事第三庭  法  官    林振芳
正本係照原本作成
如對本判決上訴，須於判決送達後廿日內向本院提出上訴狀
中　　　華　　　民　　　國　　九十三　　年　　　七　　　月　　 十二 　　日
                                          書記官    李淑芬
